ACORDAO-COMPLETO-2522657

ACÓRDÃO 3167/2021 ATA 49/2021 - PLENÁRIO

VISTOS, relatados e discutidos estes autos de representação proposta por Lanfranchi, Dirani e Galvão Sociedade de Advogados, em razão de possíveis irregularidades no Pregão Eletrônico 241/5688-2021, conduzido pela Caixa Econômica Federal,
ACORDAM os Ministros do Tribunal de Contas da União, reunidos em Sessão Plenária, diante das razões expostas pelo Relator, em:
9.1. com base no art. 113, § 1º, da Lei 8.666/1993, c/c o art. 237, inciso VII e parágrafo único, do Regimento Interno/TCU, e no art. 103, § 1º, da Resolução - TCU 259/2014, conhecer da presente representação, uma vez satisfeitos os requisitos de admissibilidade, e considerá-la improcedente com relação à alegação de ilegalidade na retenção de valores retidos, condicionada à ocorrência de eventos que fogem ao controle da contratada, e prejudicada no que se refere à alegação de ilegalidade da previsão de alteração unilateral de até 30% dos municípios integrantes do escopo do projeto, sem ensejar qualquer acréscimo nos valores acordados e de retenção de 20% do valor a ser pago de forma variável, por perda de objeto;
9.2. informar à Caixa Econômica Federal e à representante sobre esta decisão, informando que o inteiro teor deste acórdão e das peças que o compõem pode ser consultado no endereço www.tcu.gov.br/acordaos;

Representação sobre possíveis irregularidades em licitação para contratação de empresa ou consórcio para a prestação de serviços técnicos especializados necessários à estruturação e suporte ao processo licitatório de um contrato concessão de serviços públicos de saneamento básico, na modalidade de manejo de resíduos sólidos urbanos (RSU) de origem domiciliar.

Caixa Econômica Federal.

3. Interessados/Responsáveis: não há.

13.1. Ministros presentes: Bruno Dantas (na Presidência), Walton Alencar Rodrigues, Benjamin Zymler, Augusto Nardes, Aroldo Cedraz, Raimundo Carreiro (Relator) e Vital do Rêgo.
13.2. Ministro-Substituto convocado: Marcos Bemquerer Costa.
13.3. Ministro-Substituto presente: André Luís de Carvalho.

RAIMUNDO CARREIRO

Adoto como Relatório e com os ajustes necessários, nos termos do art. 1º, § 3º, inciso I, da Lei 8.443/92, a instrução técnica de peça 21, chancelada pelo corpo diretivo da Secretaria de Controle Externo de Aquisições Logísticas (Selog) , que sumariza adequadamente os trâmites processuais até aqui realizados.
"INSTRUÇÃO INICIAL DE REPRESENTAÇÃO COM PEDIDO DE CAUTELAR 
A. IDENTIFICAÇÃO DO PROCESSO 
TC Processo 042.397/2021-9 	Conhecer; considerar improcedente uma alegação e prejudicada em relação às demais alegações; indeferir cautelar; e arquivar. 
UNIDADE JURISDICIONADA 		UASG 
Caixa Econômica Federal (Caixa) - Centralizadora Nacional de Contratações/Brasília (CECOT/BR) 				Não se aplica 
REPRESENTANTE 				CNPJ 			CONTRATO SOCIAL 
Lanfranchi, Dirani e Galvão Sociedade de Adv. 	14.034.040/0001-69 	peça 10  
OBJETO DA CONTRATAÇÃO 
Contratação de empresa ou consórcio para a prestação de serviços técnicos especializados necessários à estruturação e suporte ao processo licitatório de um contrato de Concessão de serviços públicos de saneamento básico, na modalidade de manejo de resíduos sólidos urbanos (RSU) de origem domiciliar - serviços divisíveis com escopo/abrangência SISTEMA COMPLETO (Coleta, Transbordo, Transporte, Tratamento e Destinação Final, exclusive varrição) para os seguintes municípios, integrantes do CONSÓRCIO DE MUNICÍPIOS DA MOGIANA: Barrinha, Cravinhos, Dumont, Guará, Ipuã, Jaboticabal, Jardinópolis, Luis Antônio, Morro Agudo, Pradópolis, Ribeirão Preto, Rincão, Santa Lúcia, Santa Rosa de Viterbo, São Joaquim da Barra, São Simão, Serra Azul, Serrana, Sertãozinho e Taquaritinga/SP , e com escopo/abrangência TRATAMENTO E DESTINAÇÃO FINAL para os seguintes municípios, integrantes do CONSÓRCIO INTERMUNICIPAL DE ATERRO SANITÁRIO DO CENTRO OESTE MINEIRO - CIAS CENTRO OESTE: Abaeté, Araújos, Bambuí, Biquinhas, Bom Despacho, Cedro do Abaeté, Conceição do Pará, Córrego Danta, Divinópolis, Dores do Indaiá, Estrela do Intaiá, Igaratinga, Iguatama, Leandro Ferreira, Luz, Maravilhas, Martinho Campos, Medeiros, Moema, Morada Nova de Minas, Nova Serrana, Onça de Pitangui, Paineiras, Papagaios, Pequi, Perdigão, Pitangui, Pompéu, Quartel Geral, São Gonçalo do Pará, São José da Varginha, São Sebastião do Oeste, Serra da Saudade e Tapiraí/MG (peça 2, p. 7) .  
PROCEDIMENTO AUX. DE  CONTRATAÇÃO   MODALIDADE   NÚMERO DO CERTAME 
Não se aplica 					     Pregão Eletrônico 241/5688-2021 
MODO DE DISPUTA 	CRITÉRIO DE JULGAMENTO 
Aberto 			Menor preço global 
VIGÊNCIA 				VALOR ESTIMADO 
36 meses, prorrogável (peça 2, p. 40) . 	R$ 8.837.958,49 (peça 2, p. 115) . 
LEGISLAÇÃO QUE REGE O CERTAME 
Lei 13.303/2016 (Lei das Estatais) e Regulamento próprio da entidade 
FASE DO CERTAME 
Em consulta ao portal de compras da Caixa, verificou-se que o PE 241/5688-2021 está novamente em credenciamento para inclusão de propostas, em razão da republicação do edital em 25/11/2021 (peças 12 e 14) . 
B. ALEGAÇÕES DO REPRESENTANTE  
1. 	O representante alega, em suma, que o edital do PE 241/5688-2021 possui as seguintes ilegalidades:  
a)	os itens 1.4.1 e 1.4.1.1 do Termo de Referência (TR) do edital permitem a alteração dos municípios integrantes do escopo do projeto dentro de um limite de variação de 30%, sem a necessidade de concordância da contratada e sem ensejar qualquer acréscimo nos valores acordados, violando o princípio basilar das contratações públicas de direito à manutenção da equação econômico-financeira, assim como ao disposto no art. 37, XXI, da Constituição Federal e no art. 81, § 6º, da Lei 13.303/2016; 
b)	os subitens 2.1.1, 2.1.2, 3.1.4 e 4.1.2 do item 13.1 do TR preveem a retenção de parcelas do preço, condicionando seu pagamento à ocorrência de eventos que não possuem relação com os trabalhos da contratada, mas que dependem da vontade política dos entes federativos contratantes, o que pode levar à elevação de preços nas propostas, indo de encontro aos princípios da eficiência e da economicidade dispostos no art. 31 da mencionada lei; e 
c)	a retenção de 20% do valor, a ser pago de forma variável com base em avaliação de desempenho, cujos parâmetros estão previstos nos itens 12.4 e 12.5 do TR permeados de subjetividade, como os critérios de profundidade, lógica e qualidade do conteúdo. 
C. EXAME DE ADMISSIBILIDADE 
LEGITIMIDADE DO AUTOR 
O representante possui legitimidade para representar ao Tribunal? 	Sim 
 (Fundamento em lei específica: art. 87, § 2º, da Lei 13.303/2016; Fundamento no Regimento Interno/TCU: art. 237, inciso VII e parágrafo único) 
REDAÇÃO EM LINGUAGEM COMPREENSÍVEL 
A representação está redigida em linguagem clara e objetiva, contém nome legível, qualificação e endereço do representante? 
 (Fundamento: art. 235 do Regimento Interno/TCU) 	Sim 
INDÍCIO CONCERNENTE À IRREGULARIDADE OU ILEGALIDADE 	
A representação encontra-se acompanhada do indício concernente à irregularidade ou ilegalidade apontada pelo autor? (Fundamento: art. 235 do Regimento Interno/TCU) 	Sim 
COMPETÊNCIA DO TCU 	
A representação trata de matéria de competência do TCU? 
 (Fundamento: art. 235 do Regimento Interno/TCU) 	Sim 
INTERESSE PÚBLICO 
Os argumentos do autor indicam a possibilidade de existência de interesse Sim público, caso restem comprovadas as supostas irregularidades apontadas na peça inicial. 
 (Fundamento: art. 103, § 1º, da Resolução - TCU 259/2014) 
Análise quanto ao interesse público:  
2. Confirmadas as alegações do representante, há potencial risco de aumento desnecessário no valor das propostas das licitantes. 
CONCLUSÃO QUANTO AO EXAME DE ADMISSIBILIDADE 
3.	Após saneamento da ausência de documento de identificação do representante, presentes todos os requisitos de admissibilidade constantes no art. 87, § 2º, da Lei 13.303/2016, c/c o art. 237, inciso VII e parágrafo único, do Regimento Interno/TCU, e no art. 103, § 1º, da Resolução - TCU 259/2014, a representação deve ser conhecida. 
4.	Considerando a relevância da materialidade da contratação pretendida e a necessidade de atuação direta do Tribunal, neste caso, diante da ausência de justificativas da unidade jurisdicionada em relação aos questionamentos do representante e às demais questões levantadas por esta unidade técnica, dar-se-á prosseguimento na instrução do presente processo sem a formalização do exame sumário, consoante previsto no art. 106, §5º, da Resolução - TCU 259/2014, com a redação dada pela Resolução - TCU 323/2020.  
D. MEDIDA CAUTELAR - AVALIAÇÃO DOS PRESSUPOSTOS 
PERIGO DA DEMORA 
Há decisão judicial ou administrativa, sem especificação de prazo, para suspender o andamento do processo licitatório ou a contratação? 	Não 
No caso de contratações não decorrentes de Registro de Preços: O contrato decorrente do certame já foi assinado? 	Não 
Análise: 
5.	Em que pese o certame não estar mais suspenso administrativamente (peças 7 e 11) em razão da conclusão das respostas aos questionamentos e às impugnações feitos (peças 8 e 9) , não se vislumbra possibilidade de seu prosseguimento afetar a decisão de mérito deste Tribunal. 
6.	Está, portanto, afastado o pressuposto do perigo da demora. 
PERIGO DA DEMORA REVERSO 
O serviço/bem é essencial ao funcionamento das atividades da unidade jurisdicionada? 	Não há informação 
A unidade jurisdicionada está coberta contratualmente pelo serviço com razoável vigência (há a possibilidade de voltar a fase ou refazer o certame, a depender da consequência da concessão de cautelar no caso concreto) ou admite prorrogação excepcional? 	Não se aplica 
Caso haja a possibilidade de manutenção do contrato com a atual prestadora dos serviços, as condições dessa contratação seriam melhores (menor preço e atendimento satisfatório) que o que se está em vias de contratar? 	Não se aplica 
Análise: 
7.	As informações dos autos não permitem concluir se os serviços a serem contratados podem ser considerados essenciais para a Caixa, enquanto administradora do Fundo de Apoio à Estruturação e ao Desenvolvimento de Projetos de Concessão e Parcerias Público-Privadas da União, dos Estados, do Distrito Federal e dos Municípios (FEP Caixa - peça 2, p. 48) . 
8.	Dessa forma, não há como concluir sobre o pressuposto do perigo da demora reverso. 
PLAUSIBILIDADE JURÍDICA 
A unidade jurisdicionada está sujeita aos normativos supostamente infringidos? 	Sim 
Há plausibilidade nas alegações do representante ou nas verificações realizadas pela unidade técnica? 	Sim 
Há indício de sobrepreço ou superfaturamento? 	Não 
Há grave risco de lesão ao erário, inexecução ou execução insatisfatória do objeto? 	Não 
Análise quanto à plausibilidade jurídica e quanto à necessidade de adoção de medida cautelar: 
9.	O representante inicia alegando a ilegalidade da previsão de alteração unilateral de 30% dos municípios integrantes do escopo do projeto, sem ensejar qualquer acréscimo nos valores acordados. Os itens 1.4.1 e 1.4.1.1 do Termo de Referência (TR) do edital dispõem que (peça 2, p. 43) : 
1.4.1 Serão designados INTEGRANTES DO PROJETO, para fins deste Termo de Referência, os municípios listados no item 1, os quais poderão ser alterados ao longo da estruturação do PROJETO, desde que respeitadas as premissas iniciais do Edital de Chamamento Público, comprovada a vantagem para o PROJETO e que haja a aceitação por parte da CONTRATANTE e do ENTE PÚBLICO.  
1.4.1.1 A mudança dos INTEGRANTES DO PROJETO será restrita à 01 (uma) alteração referente ao limite de 30% de variação de acréscimo ou decréscimo no contingente populacional ou no número de municípios, é admitida até o final da ETAPA 1 sem ensejar acréscimo nos valores acordados e aditivos contratuais. 
10.	A possibilidade de alteração dos contratos está prevista no art. 81 da Lei 13.303/2016, por acordo entre as partes. Os incisos desse artigo preveem o caso em que seria possível essa alteração, constando do inciso I "quando houver modificação do projeto ou das especificações, para melhor adequação técnica aos seus objetivos". 
11.	O fato de o TR já prever caso que possa implicar a alteração do projeto elaborado não se afigura como ilegalidade, pois continua a tratar de casos que já se sabe poderem ocorrer. 
12.	Por sua vez, o disposto no § 1º do mencionado artigo assevera que: "o contratado poderá aceitar, nas mesmas condições contratuais, os acréscimos ou supressões que se fizerem nas obras, serviços ou compras, até 25% (vinte e cinco por cento) do valor inicial atualizado do contrato" (grifado) , constando do § 2º que esses limites não podem ser excedidos, salvo "as supressões resultantes de acordo celebrado entre os contratante", que não é caso ora em voga. 
13.	Ademais, o §6º desse mesmo artigo estatui que, em ocorrendo "alteração do contrato que aumente os encargos do contratado, a empresa pública ou a sociedade de economia mista deverá restabelecer, por aditamento, o equilíbrio econômico-financeiro inicial".  
14.	Ao julgar a impugnação do ora representante ao edital, de teor semelhante ao da presente representação, a entidade decidiu (peça 13, p. 4) : 
O Pregoeiro, amparado pelo posicionamento jurídico da CAIXA e da área técnica, entende que a exclusão do item 1.4.1.1 atende aos anseios da reclamante, cessando assim o perigo de um eventual desequilíbrio econômico-financeiro do contrato. 
15.	Conclui-se que, com decisão no julgamento da impugnação e a consequente retirada do item 1.4.1.1 do TR do edital, as possíveis alterações quantitativas, fundamentadas na possibilidade de modificação do projeto (art. 81, inciso I, da Lei 13.303/2016) , deverão seguir o disposto no § 6º do aludido artigo legal, caso essas alterações impliquem restabelecimento do equilíbrio econômico-financeiro do futuro contrato, dispensando a intervenção deste Tribunal. 
16.	Assim, com a republicação do edital sem o item 1.4.1.1 do TR, considera-se que houve perda do objeto desse questionamento. 
17.	Em relação à alegação de ilegalidade na retenção de valores retidos, condicionada à ocorrência de eventos que fogem ao controle da contratada, verifica-se que os subitens 2.1.1, 2.1.2, 3.1.4 e 4.1.2 do item 13.1 do TR dispõem que (peça 2, p. 111-112) : 
18

Andre Yokomizo Aceiro (175337/OAB-SP), Fabiana Calvino Marques Pereira (16226/OAB-DF) e Lenymara Carvalho (33087/OAB-DF), representando Caixa Econômica Federal.

Não atuou.

REPRESENTAÇÃO COM PEDIDO DE MEDIDA CAUTELAR. PREGÃO ELETRÔNICO. CONTRATAÇÃO DE SERVIÇOS TÉCNICOS ESPECIALIZADOS NECESSÁRIOS À ESTRUTURAÇÃO E SUPORTE AO PROCESSO LICITATÓRIO DE UM CONTRATO DE CONCESSÃO DE SERVIÇOS PÚBLICOS DE SANEAMENTO BÁSICO. ALEGAÇÕES DE POSSIBILIDADE ALTERAÇÃO DE ESCOPO E RETENÇÃO DE VALORES NO TERMO DE REFERÊNCIA, EM INOBSERVÂNCIA DO EQUILÍBIRO ECONÔMICO-FINANCEIRO DO CONTRATO. OITIVA PRÉVIA. NEGATIVA DE CONCESSÃO DA CAUTELAR. IMPROCEDÊNCIA QUANTO À ILEGALIDADE DOS VALORES RETIDOS. DEMAIS ALEGAÇÕES PREJUDICADAS POR PERDA DE OBJETO. CONHECMENTO. ARQUIVAMENTO.

REPRESENTAÇÃO (REPR)

Secretaria de Controle Externo de Aquisições Logísticas (Selog).

Relato o presente processo em razão de sorteio realizado nos termos do art. 18-B da Resolução TCU 175/2005 (peça 3) .
2.	Conforme o relatório precedente, trata-se de representação proposta por Lanfranchi, Dirani e Galvão Sociedade de Advogados, em razão de possíveis irregularidades no Pregão Eletrônico 241/5688-2021, conduzido pela Caixa Econômica Federal.
3.	O objeto do certame envolve a contratação de empresa ou consórcio para a prestação de serviços técnicos especializados necessários à estruturação e suporte ao processo licitatório de um contrato de Concessão de serviços públicos de saneamento básico, na modalidade de manejo de resíduos sólidos urbanos (RSU) de origem domiciliar, em diversos municípios e consórcios de municípios dos Estados de Minas Gerais e São Paulo (peça 2, p. 7) .
4.	O valor estimado total mensal é de R$ 8.837.958,49 (peça 2, p. 115) , com um prazo de vigência de 36 meses, prorrogável conforme previsão do instrumento convocatório (peça 2, p. 40) .
5.	Em exame de cognição exauriente, acolho, desde já, a proposta da Selog para indeferir a cautelar pleiteada, nos termos do art. 276 do RI/TCU, em vista de estarem ausentes os pressupostos da medida, quais sejam:
	a) perigo da demora: não existe decisão judicial ou administrativa tendente a suspender o andamento do certame, o contrato não foi assinado, bem como o prosseguimento da licitação não afeta a decisão de mérito que ora será proposta, à vista das respostas aos questionamentos promovidos pela unidade técnica e das impugnações feitas (peças 7-9 e 11) ;
	b) perigo da demora reverso: não há informações acerca da essencialidade dos serviços sob contratação para o funcionamento da Empresa Pública enquanto gestora Fundo de Apoio à Estruturação e ao Desenvolvimento de Projetos de Concessão e Parcerias Público-Privadas da União, dos Estados, do Distrito Federal e dos Municípios (FEP Caixa - peça 2, p. 48) .
6.	De outra borda, a representação merece ser conhecida, em face da legitimidade do autor, dos indícios de irregularidade ou ilegalidade, da competência desta Corte e demais requisitos avaliados pela Selog na instrução transcrita no relatório precedente, motivos pelos quais concluo estarem presentes os requisitos de admissibilidade previstos no art. 113, § 1º, da Lei 8.666/1993, c/c os arts. 235 e 237, IV, do Regimento Interno deste Tribunal, e no art. 103, § 1º, da Resolução - TCU 259/2014.
7.	As alegações da representante relacionam-se, basicamente, com: a) a suposta ilegalidade da previsão de alteração unilateral de 30% dos municípios integrantes do escopo do projeto, sem ensejar qualquer acréscimo nos valores acordados; b) suposta ilegalidade na retenção de valores, condicionada à ocorrência de eventos que fogem ao controle da contratada e; c) retenção de 20% do valor a ser pago de forma variável, com base em avaliação de desempenho permeada de subjetividade.
8. 	A Secretaria de Aquisições Logísticas, com base nos elementos e evidências colimados ao processo, entende que a representação deve ser considerada improcedente quanto à alegação de ilegalidade de retenção de valores e prejudicada quanto às demais objurgações, em razão de perda de objeto.
9.	Acompanho o pronunciamento da Selog.
10.	Quanto à previsão de alteração unilateral de 30% dos municípios inicialmente integrantes do projeto, sem acréscimo de valores, prevista no item 1.4.1.1 do edital, houve impugnação ao edital por uma das licitantes, em face da regra prevista no art. 81 da Lei 13.303/2016, por acordo entre as partes, do qual destaco os incisos I e II e os parágrafos primeiro e sexto:
Art. 81. Os contratos celebrados nos regimes previstos nos incisos I a V do art. 43 contarão com cláusula que estabeleça a possibilidade de alteração, por acordo entre as partes, nos seguintes casos:  
I - quando houver modificação do projeto ou das especificações, para melhor adequação técnica aos seus objetivos;
II - quando necessária a modificação do valor contratual em decorrência de acréscimo ou diminuição quantitativa de seu objeto, nos limites permitidos por esta Lei;
§ 1º O contratado poderá aceitar, nas mesmas condições contratuais, os acréscimos ou supressões que se fizerem nas obras, serviços ou compras, até 25% (vinte e cinco por cento) do valor inicial atualizado do contrato, e, no caso particular de reforma de edifício ou de equipamento, até o limite de 50% (cinquenta por cento) para os seus acréscimos.
§ 6º Em havendo alteração do contrato que aumente os encargos do contratado, a empresa pública ou a sociedade de economia mista deverá restabelecer, por aditamento, o equilíbrio econômico-financeiro inicial. (Grifei) 
11.	Referido item 1.4.1.1 foi retirado do termo de referência pelo Pregoeiro (peça 13, p. 4) , com base em manifestação jurídica da Caixa, considerada a possibilidade de eventual desequilíbrio econômico-financeiro do contrato. Referido item do TR do Edital dispunha (peça 2, p. 43) :
1.4.1 Serão designados INTEGRANTES DO PROJETO, para fins deste Termo de Referência, os municípios listados no item 1, os quais poderão ser alterados ao longo da estruturação do PROJETO, desde que respeitadas as premissas iniciais do Edital de Chamamento Público, comprovada a vantagem para o PROJETO e que haja a aceitação por parte da CONTRATANTE e do ENTE PÚBLICO. 
1.4.1.1 A mudança dos INTEGRANTES DO PROJETO será restrita à 01 (uma) alteração referente ao limite de 30% de variação de acréscimo ou decréscimo no contingente populacional ou no número de municípios, é admitida até o final da ETAPA 1 sem ensejar acréscimo nos valores acordados e aditivos contratuais. (Grifei) 
12.	Desse modo, com a retirada desse dispositivo do instrumento convocatório, as possíveis alterações no escopo do projeto, com acréscimos ou supressões de municípios, deverão seguir o disposto na Lei 13.303/2016, em especial no seu artigo 81, caso essas modificações impliquem em alteração do equilíbrio econômico-financeiro da avença a ser firmada, o que dispensa, neste momento, a atuação do TCU. 
13.	No que se refere à alegada impossibilidade de retenção de valores retidos, condicionada à ocorrência de eventos que fogem ao controle da contratada (denominados "gatilhos" - peça 2, p. 111-112) , visto que dependeriam da vontade política dos entes federativos contratantes - consultas públicas do projeto, revisão de estudos e minutas, suporte ao processo licitatório (peça 1, p. 3) , podendo levar ao aumento no valor das propostas, a Caixa esclareceu aos licitantes, também na fase de impugnação ao edital, que o redutor do risco apontado pela representante estava previsto no § 1º da Cláusula Quarta da minuta do ajuste (peça 2, p. 123) :
Parágrafo Primeiro - No caso de cancelamento da estruturação do projeto de concessão ou PPP antes da conclusão do escopo originalmente previsto, seja por decisão do Ente Público seja por inviabilidade técnica, ambiental, jurídica ou financeira, os serviços serão ressarcidos proporcionalmente pela CAIXA até a etapa em que tiverem sido realizados, podendo caber indenização por outros danos eventualmente decorrentes do cancelamento, desde que regularmente comprovados. (Grifei) 
14.	Desse modo, caso o serviço seja prestado, ainda que a meio da estruturação do projeto não concluído, haverá indenização pela Caixa, o que afasta o risco de serviços prestados pelos contratados e não remunerados.
15.	Já quanto à ilegalidade na retenção de 20% do valor, a ser pago de forma variável com base em critérios de desempenho, a Caixa igualmente julgou procedente a argumentação e promoveu a alteração do item 12 do termo de referência, que passou a contar com a seguinte redação (peça 13, p. 103-104) :
12.3 O Índice de Desempenho do Projeto (IDP) será medido, ao final do contrato e considerará os seguintes critérios: 
¿ Número de Rejeições de cada Produto Final Entregável listado na tabela do item 13 deste TR, necessárias para o aceite da CONTRATADA. 
¿ Cumprimento dos prazos totais estabelecidos para cada ETAPA, conforme os prazos máximos definidos na tabela do item 13 deste TR.  
12.4 Conforme consta na tabela do item 13 deste TR, 20% de todos os Produtos serão retidos para compor uma Parcela Variável (conforme desempenho) que será paga ao final do contrato e calculada da seguinte forma:
Sendo o IDP calculado da seguinte forma:
Onde:
dE1: Dias de atraso da Etapa 1.
dE2: Dias de atraso da Etapa 2.
dE3: Dias de atraso da Etapa 3.
dE4: Dias de atraso da Etapa 4.
nV: Número de versões excedentes, calculado como:
Onde:
i = Produto Final Entregável listado na tabela do item 13 deste TR.
Nota: o cálculo do nV não permite compensação entre Produtos.
12.5 O valor do IDP deverá variar de 0 a 100%. Assim, caso o resultado calculado seja negativo, será atribuído o valor 0 (zero) .
16.	Verifica-se, portanto, que os critérios para avaliação de desempenho na implantação do projeto estão objetivamente estabelecidos, sendo equivalentes para todos os contratados e, como bem pontou a Selog, o estabelecimento de remuneração variável vinculada ao desempenho da contratada tem previsão legal no art. 45 da Lei 13.303/2016, o que impõe a perda de objeto também deste item trazido pela representante:
Art. 45. Na contratação de obras e serviços, inclusive de engenharia, poderá ser estabelecida remuneração variável vinculada ao desempenho do contratado, com base em metas, padrões de qualidade, critérios de sustentabilidade ambiental e prazos de entrega definidos no instrumento convocatório e no contrato 
Parágrafo único. A utilização da remuneração variável respeitará o limite orçamentário fixado pela empresa pública ou pela sociedade de economia mista para a respectiva contratação. (Grifei) 
17.	Com estas diretivas em tela, acompanho o pronunciamento da Secretaria instrutiva, no sentido de considerar, no mérito, improcedente a presente representação quanto à alegação de ilegalidade na retenção de valores retidos, condicionada à ocorrência de eventos que fogem ao controle da contratada, e prejudicada quanto às alegações de alteração de até 30% dos municípios integrantes do escopo do projeto sem observância de eventual reequilíbrio econômico-financeiro do projeto e de retenção de 20% do valor a ser pago de forma variável, em virtude de perda do objeto. 
18.	Na mesma senda, impõe-se o indeferimento da medida cautelar, uma vez ausentes os pressupostos do perigo da demora e da plausibilidade jurídica.
19.	Ante o exposto, VOTO no sentido de que seja adotado o Acórdão que ora submeto a este Plenário.
TCU, Sala das Sessões Ministro Luciano Brandão Alves de Souza, em 15 de dezembro de 2021.
RAIMUNDO CARREIRO 
Relator